【裁判字號】    98,訴,920
【裁判日期】    980814
【裁判案由】    偽造文書等
【裁判全文】
臺灣臺北地方法院刑事判決               98年度訴字第920號
公  訴  人  臺灣臺北地方法院檢察署檢察官
被      告  乙○○
上列被告因偽造文書等案件，經檢察官提起公訴（98年度偵字第
6822號），本院判決如下：
    主  文
乙○○共同意圖為自己不法之所有，以詐術使人將本人之物交付
，處有期徒刑陸月，如易科罰金，以新台幣壹仟元折算壹日。
    事  實
一、乙○○因需錢孔急，於民國97年11月18某時許，見某詐騙集
    團之成員在報紙刊登臨時司機之廣告，遂前往應徵，並與該
    詐騙集團之成員共同意圖為自己不法之所有，約定乙○○駕
    駛自用小客車搭載該詐騙集團之成員前往指定之地點收取遭
    詐騙之被害人所交付之款項，每一日該詐騙集團之成員即自
    收取被害人所交付之款項中支付新台幣（下同）2,000 元與
    乙○○作為報酬。嗣該詐騙集團之成員於同年11月19日11時
    許，先後撥打電話聯繫甲○，向甲○佯稱係電信警察局及行
    政院金融監督管理委員會之人員，並誆稱以甲○名義申請之
    0000000000號行動電話涉及恐嚇案件，有被害人匯款至其遠
    東銀行帳戶內等語，甲○隨即回應稱其無遠東銀行帳戶，該
    詐騙集團成員立即詢問甲○銀行帳戶及結存金額為何，致甲
    ○陷於錯誤，遂告以其有安泰銀行帳戶結存120 萬元，該詐
    騙集團成員乃進一步向甲○佯稱正巧有檢察官在附近辦案，
    須將該帳戶內之款項提領暫交檢察官保管、公證，以證明該
    帳戶內之款項並非恐嚇行為所取得等語，甲○不疑有他，遂
    依指示自該帳戶內提領120 萬元，乙○○則於同日13時許，
    駕駛車號MN-0809 號自用小客車搭載該詐騙集團所指派自稱
    係檢察官之年男子，前往甲○位於臺北市大安區○○○路○
    段81巷12號之住處，向甲○收取該120 萬元之款項，該男子
    當場交付偽造之「台北地方法院行政凍結管收執行命令（主
    任檢察官郭銘禮）」、「臺北市地檢署凍結管制令（檢察官
    林嘉修、書記官李清宏）」及「臺北地檢署監管科公文（主
    任檢察官郭銘禮）」公文書影本與甲○，並向甲○佯稱當日
    14時許將歸還該筆款項等語，該男子收取款項後，乙○○隨
    即駕駛該自用小客車搭載該男子逃逸，嗣經甲○發覺有異，
    始悉遭騙，並報警循線查悉上情。
二、案經被害人甲○訴由臺北市政府警察局大安分局報告臺灣臺
    北地方法院檢察署檢察官偵查起訴。
    理  由
一、訊據被告乙○○固坦承其因積欠卡債約10幾萬元，並有於前
    揭時、地，見報紙刊登臨時司機之廣告，遂前往應徵，依指
    示駕駛該自用小客車搭載該男子前往甲○住處，之後獲得2,
    000 元報酬之事實，惟矢口否認有何詐欺犯行，辯稱：應徵
    時對方問伊有無車輛，並指示伊開車前往臺中市搭載一位穿
    西裝之男子，伊不知該男子係詐騙集團，該男子在車上僅表
    示要到臺北市，就在車上睡覺，之後叫伊開至羅斯福路，該
    男子下車再回來後，要伊將其載至圓山交流道附近，給伊工
    錢及油錢後就自行離去等語。
二、經查：
  (一)該詐騙集團之成員於97年11月19日11時許，先後撥打電話聯
    繫告訴人甲○，向告訴人佯稱係電信警察局及行政院金融監
    督管理委員會之人員，並誆稱以告訴人名義申請之行動電話
    涉及恐嚇案件，有被害人匯款至其遠東銀行帳戶內等語，告
    訴人隨即回應稱其無遠東銀行帳戶，該詐騙集團成員立即詢
    問告訴人銀行帳戶及結存金額為何，致告訴人陷於錯誤，遂
    告以其有安泰銀行帳戶結存120 萬元，該詐騙集團成員乃進
    一步向告訴人佯稱正巧有檢察官在附近辦案，須將該帳戶內
    之款項提領暫交檢察官保管、公證，以證明該帳戶內之款項
    並非恐嚇行為所取得等語，告訴人不疑有他，遂依指示自該
    帳戶內提領120 萬元，於同日13時許，在其住處交付該自稱
    檢察官之男子，該男子則當場交付偽造之「台北地方法院行
    政凍結管收執行命令（主任檢察官郭銘禮）」、「臺北市地
    檢署凍結管制令（檢察官林嘉修、書記官李清宏）」及「臺
    北地檢署監管科公文（主任檢察官郭銘禮）」公文書影本與
    告訴人，並向告訴人佯稱當日14時許將歸還該筆款項等語，
    該男子收取款項後隨即逃逸等情，業經證人即告訴人甲○於
    警詢及本院審理時證述綦詳，並有告訴人提出之偽造「台北
    地方法院行政凍結管收執行命令（主任檢察官郭銘禮）」、
    「臺北市地檢署凍結管制令（檢察官林嘉修、書記官李清宏
    ）」及「臺北地檢署監管科公文（主任檢察官郭銘禮）」公
    文書影本各1 紙在卷可按，足見告訴人確因接獲該等詐騙電
    話，致誤信為真，而交付該120 萬元之款項與該自稱檢察官
    之男子無疑。
  (二)被告並不否認其因積欠卡債約10幾萬元，並有於前揭時、地
    ，見報紙刊登臨時司機之廣告而前往應徵，依指示駕駛該自
    用小客車搭載該男子前往告訴人之住處，之後獲得2,000 元
    報酬之事實，並有告訴人住處附近巷道監視器錄影翻拍車號
    MN-0809號自用小客車照片1紙附卷可稽。按現今社會上詐騙
    集團多以電話聯繫被害人，以各種理由（如：假冒假冒親人
    遭遇突發事故急需用錢、假冒久未聯絡之朋友急需借款……
    等等）誘使被害人將其金融機構帳戶內之款項提領交付，而
    此類犯罪多為集團性犯罪，該集團之首腦人物為避免親自出
    面取款以致留有各種跡證遭警循線查獲，遂以各種方式聘僱
    臨時人員出面向被害人取款（俗稱「車手」），但為確保該
    車手在向被害人取款之過程中不致私吞款項，自須由該詐騙
    集團指派較獲信賴或機靈之成員進行跟蹤、監視、掩飾或以
    交通工具載送車手之動作。從而，被告既受指派駕駛該自用
    小客車搭載該男子前往告訴人之住處取款，對於該集團係以
    詐騙方式誘使告訴人提款後交與該男子一事，自難諉為不知
    ，其與該詐騙集團之成員間，有詐欺取財犯意之聯絡及行為
    之分擔甚明。是被告於本院審理時辯稱不知其駕車搭載之男
    子係詐騙集團等語，尚難採信。
  (三)綜上所述，本件事證明確，被告犯行洵堪認定。
三、核被告所為，係犯刑法第339條第1項之詐欺取財罪。又被告
    與該詐騙集團之成員間，有犯意之聯絡與行為之分擔，應以
    共同正犯論處。爰審酌被告未曾受有期徒刑以上刑之宣告，
    有臺灣高等法院被告前案紀錄表1 紙在卷可資佐證，且被告
    正值壯年，不思以正當途徑賺取金錢，反以參與詐騙集團方
    式向社會大眾騙取暴利，不僅危害社會秩序，並造成被害人
    金錢損失，所生損害非輕，犯後猶飾詞狡辯，不知悔悟，尚
    未與告訴人達成和解，再參酌其智識程度、生活狀況等一切
    情狀，量處如主文所示之刑，並諭知易科罰金之折算標準。
四、公訴意旨另以：被告與真實姓名年籍不詳之假冒「郭銘禮檢
    察官」之男子與假冒「電信警察局」人員之女子，共同基於
    冒充公務員行使職權、行使偽造公文書之犯意聯絡，駕駛該
    自用小客車搭載該男子於前揭時、地，向告訴人收取遭詐騙
    之款項之際，由該男子將偽造之「台北地方法院行政凍結管
    收執行命令（主任檢察官郭銘禮）」、「臺北市地檢署凍結
    管制令（檢察官林嘉修、書記官李清宏）」及「臺北地檢署
    監管科公文（主任檢察官郭銘禮）」公文書影本交與告訴人
    。因認被告此部分涉犯刑法第158 條之僭行公務員職權及同
    法第216條、第211條之行使偽造公文書等罪嫌。惟按犯罪事
    實應依證據認定之，無證據不得認定犯罪事實；又不能證明
    被告犯罪者，應諭知無罪之判決，刑事訴訟法第154條第2項
    、第301條第1項分別定有明文。訊據被告堅決否認有為上開
    犯行，辯稱不知該男子冒充檢察官及交付上開偽造之公文書
    與告訴人等語。經查，質之證人即告訴人於本院審理時證稱
    當天向伊收錢之人較瘦，並非被告，雖告訴人提出上開偽造
    之公文書影本，以證明其有受到詐欺集團成員詐騙之事實，
    惟從上述偽造公文書影本之形式及內容觀之，尚無從據以推
    論該等公文書係由被告所偽造。又被告駕駛該自用小客車搭
    載該男子前往告訴人之住處向告訴人收取款項，衡情雖可預
    見詐騙集團之共犯係以撥打電話等方式詐騙告訴人，但本案
    尚無相關證據足證被告確能預見該詐騙集團係以假冒公務機
    關人員及行使偽造公文書等方式行騙。此外，復查無相關證
    據足證被告有實施或參與假冒公務員及行使偽造公文書部分
    之犯行，並使本院達到確信，揆諸前揭說明，應認被告此部
    分之犯嫌尚有不足，然此部分如果成立犯罪，與前述經本院
    論罪科刑之部分，有想像競合犯之裁判上一罪關係，爰均不
    另為無罪之諭知，併此敘明。
據上論斷，應依刑事訴訟法第299條第1項前段，刑法第339 條第
1項、第28條、第41條第1項前段，刑法施行法第1條之1，判決如
主文。
本案經檢察官郭昭吟到庭執行職務
中    華    民    國    98    年    8     月    14    日
                  刑事第十八庭  審判長法  官  胡宗淦
                                      法  官  林芳華
                                      法  官  彭慶文
上正本證明與原本無異。
如不服本判決應於收受送達後10日內向本院提出上訴書狀，並應
敘述具體理由；其未敘述上訴理由者，應於上訴期間屆滿後20日
內向本院補提理由書（均須按他造當事人之人數附繕本）「切勿
逕送上級法院」。告訴人或被害人如對於本判決不服者，應具備
理由請求檢察官上訴，其上訴期間之計算係以檢察官收受判決正
本之日期為準。
                                     書記官  陳怡君
中    華    民    國    98    年    8     月    14    日
附錄法條：
中華民國刑法第339條
（普通詐欺罪）
意圖為自己或第三人不法之所有，以詐術使人將本人或第三人之
物交付者，處5年以下有期徒刑、拘役或科或併科1千元以下罰金
。
以前項方法得財產上不法之利益或使第三人得之者，亦同。
前二項之未遂犯罰之。


司法院資訊處製作；財團法人民間司法改革基金會備份。
